【裁判字號】    95,交聲,430
【裁判日期】    950630
【裁判案由】    聲明異議
【裁判全文】
臺灣高雄地方法院交通事件裁定         95年度交聲字第430號
原處分機關  高雄市政府
異  議  人  甲○○
上列異議人因違反道路交通管理處罰條例案件，對高雄市政府於
民國95年6 月15日所為之處分（高市府交裁字第裁32-B00000000
號），聲明異議，本院裁定如下：
    主  文
異議駁回。
    理  由
一、本件異議意旨略以：異議人即受處分人甲○○固於民國95年
    2 月21日21時19分許，將其所有牌照號碼XJH-738 號重型機
    車，停放於高雄市○○○路與青年路口騎樓下，而該路口雖
    劃設有禁止停車之紅線，惟異議人所有之機車係停放於騎樓
    下，而非該劃設紅線之路口，故警方舉發取締異議人有路口
    紅線停車之違規，自難令人信服，且該路口紅線旁，另停放
    汽車一輛，卻未遭拖吊，頗令人甚感莫名，經異議人向高雄
    市政府交通局提出陳情，高雄市政府自覺理虧，乃絕口不提
    異議人在路口紅線違規停車乙事，而另以異議人違反「高雄
    市整理機器腳踏車、慢車、攤架停放秩序實施要點」第2 點
    第1 項：「在設有騎樓之路段，應在騎樓內停放，並以一列
    為限，車頭向內、後輪應與騎樓外緣標齊」之規定，認異議
    人車輛在禁止臨時停車處所停車，而於95年6 月15日，以高
    市府交裁字第裁32-B00000000號裁處異議人罰鍰新臺幣（下
    同）600 元，惟該「高雄市整理機器腳踏車、慢車、攤架停
    放秩序實施要點」，僅具有內部規則之性質，自不得作為處
    罰異議人之依據，從而原處分機關所為之裁決處分，顯屬違
    法，爰請求撤銷原處分等語。
二、按紅實線，設於路側，用以禁止臨時停車，道路交通標誌標
    線號誌設置規則第149條第1項第1款第5點定有明文。而在設
    有禁止臨時停車標誌、標線處所不得臨時停車；汽車駕駛人
    停車時，在禁止臨時停車處所停車者，處600元以上1,200元
    以下罰鍰，復為道路交通安全規則第111條第3款、道路交通
    管理處罰條例第56條第1款所明文規定。而依交通部94年6月
    21日交路字第0940006793號函，認「於劃設有禁止臨時停車
    線之左、右側道路範圍內均不得停車」，乃交通部基於主管
    機關地位，就劃設有禁止臨時停車線（即紅實線）之禁止停
    車範圍，予以解釋，以確認法律之適用範圍，而交通部前揭
    函釋內容，符合禁止臨時停車線在於維護道路交通與行人通
    行權利之規範意旨，而為本院所採納。
三、經查：
  (一)高雄市○○路與成功路，確有劃設用以禁止臨時停車之紅實
    線，該紅色實線左側為道路，右側則為一空地，緊鄰騎樓，
    而95年2 月21日21時19時許，異議人甲○○所有之牌照號碼
    XJH-738 號機車，則停放於該劃設有紅色實線之右側，緊鄰
    騎樓，並非停放在騎樓內等情，有卷附舉發照片1 張可資參
    照，異議人亦不否認該照片之真正，堪認異議人確實於在設
    有禁止臨時停車標線處所，違規停車，異議人陳稱：伊係將
    機車停放在騎樓內等語，尚無可採，從而，原處分機關據此
    認異議人違反道路交通管理處罰條例第56條第1 項第1 款之
    規定，而裁決異議人應罰鍰600 元，尚難認有何違法之處。
  (二)警方開立之舉發違反道路交通管理事件單，就異議人之違規
    事實填載「路口紅線違停」等字樣，雖與高雄市○○○○道
    路交通管理事件裁決書「舉發違規事實」欄，記載「在禁止
    臨時停車處所停車」之字樣，用語並非一致，但其認定之違
    規事實則屬同一，即異議人確有在劃設有禁止臨時停車之紅
    實線之處所停車，而違反道路交通管理處罰條例第56條第1
    款規定，故異議人認其向高雄市政府交通局提出陳情後，高
    雄市政府自覺理虧，乃絕口不提異議人在路口紅線違規停車
    乙事，自屬誤會。
  (三)另依前述照片所示，異議人停放機車之處所，緊鄰騎樓，為
    免發生異議人停放機車之處所，是否係屬騎樓停車乙節，有
    所爭議，高雄市政府交通局因而援引「高雄市整理機器腳踏
    車、慢車、攤架停放秩序實施要點」第2點第1項規定，認異
    議人所有之機車，並未停放在騎樓內地，異議人所有之機車
    外輪已超出騎樓外緣，且與騎樓內停放之機車，並非並排一
    列，因認異議人所有之機車停放地點，並非騎樓，而為禁止
    臨時停車處所，並未以「高雄市整理機器腳踏車、慢車、攤
    架停放秩序實施要點」作為處罰異議人之基礎，異議人認原
    處分機關以該要點作為處罰之依據，亦屬誤解。
  (四)至於依照片所示，當日在該劃設有禁止臨時停車線之處所停
    車者，雖尚有駕駛牌照號碼VK-3738 號自用小客車之駕駛人
    ，以及騎乘牌照號碼EWR-763 號機車之騎士，惟該自用小客
    車與機車違規停車，是否遭警舉發取締，尚與異議人本件是
    否違反道路交通管理處罰條例第56條第1 款之認定無涉。惟
    警方舉發違反道路交通管理事件，應依據公平原則為之，不
    得單憑個人好惡而為，以免流於恣意，依據卷內資料顯示，
    當日除異議人違規在禁止臨時停車處所停車外，尚有前該自
    用小客車與機車，亦違規在禁止臨時停車處所停車，自應由
    本院將此情事函知所屬單位查明，若有員警徇私、圖利之處
    ，自應由相關單位依法究辦。
四、綜上所述，異議人於95年2 月21日21時19分許，將其所有之
    牌照號碼XJH-738 號機車，停放於該劃設有紅色實線之右側
    ，而違反道路交通管理處罰條例第56條第1 款之規定，事證
    明確，原處分機關據此裁罰異議人罰鍰600 元，經核與法要
    無不合，異議人空言指摘原處分違法求予撤銷，為無理由，
    應予駁回。
五、應依道路交通案件處理辦法第19條，裁定如主文。
中    華    民    國    95    年    6     月    30    日
                  交通法庭  法  官  高增泓
以上正本證明與原本無異。
如不服本裁定，應於收受送達後5 日內向本院提出抗告狀。
中    華    民    國    95    年    7     月    4     日
                            書記官  林慧芬


司法院資訊處製作；財團法人民間司法改革基金會備份。
